【裁判字號】    89,上易,558
【裁判日期】    890331
【裁判案由】    詐欺
【裁判全文】
臺灣高等法院臺中分院刑事判決          民國八十九年度上易字第五五八號
    上  訴  人
    即  被  告  陳金裕
    自  訴  人  甲○○
右上訴人因詐欺案件，不服台灣台中地方法院中華民國八十九年一月十九日第一審判
決（民國八十八年度自字第九五一號），提起上訴，本院判決如左：
    主      文
原判決撤銷。
陳金裕意圖為自己不法之所有，以詐術使人將本人之物交付，處有期徒刑陸月。
    事      實
一、陳金裕（原名乙○○，於民國八十九年三月八日更名為陳金裕）於民國八十八年
    一月間，得知甲○○欲以其所有坐落台中縣大里市○○段第四○三之一一二、四
    ○三之一一三地號土地，及其上建物門牌號碼台中縣大里市○○路○段八十五巷
    二四號、同市內新市場二八號房屋辦理貸款，以供週轉之用，乃對甲○○稱，可
    幫其辦理貸款，甲○○乃於八十八年三月初某日，將上揭房地之土地及建物所有
    權狀及辦理貸款所需之相關印鑑證明、身分證影本等文件交付陳金裕；陳金裕於
    取得甲○○所交付之辦理抵押權所需之相關文件後，即於八十八年三月八日持向
    陳玉清借款，並設定新台幣（下同）六十萬元之抵押權予陳玉清，而於同年月九
    日向臺中縣大里地政事務所申請登記，於同年月十一日登記完畢後；陳金裕即於
    八十八年三月十五日，載甲○○，前往台中縣清水鎮某加油站，自陳玉清處取得
    借款五十萬元，陳金裕旋向甲○○表示，其需款孔急，要求甲○○先借給伊週轉
    幾天，甲○○同意出借五十萬元給陳金裕，並由陳金裕簽發自己為發票人之發票
    日為八十八年三月十五日、到期日為八十八年四月二十日、面額六十萬元之本票
    一紙交付甲○○，用作擔保；嗣甲○○發現陳金裕非向金融機構辦理貸款，乃急
    思塗銷設定予陳玉清之抵押權，陳金裕卻意圖為自己不法之所有向甲○○佯稱，
    可代為塗銷陳玉清之抵押權，致使甲○○陷於錯誤，而於八十八年三月二十五日
    ，在其台中縣大里市○○路○段八五巷二十四號住處，交付陳金裕六十萬元，並
    同時由陳金裕簽發其為發票人之發票日為八十八年三月二十五日、到期日為八十
    八年四月十七日、面額為六十萬元之本票一紙，用以保證會幫甲○○塗銷陳玉清
    之抵押權，因而向甲○○詐得六十萬元，嗣即逃逸無蹤，且未幫甲○○辦理陳玉
    清之抵押權塗銷事宜，甲○○始知受騙。
二、案經自訴人甲○○提起自訴。
    理      由
一、訊據上訴人即被告陳金裕，承認於右開時地，以代為辦理塗銷抵押權登記為由，
    向自訴人拿取六十萬元，且未代為辦理塗銷抵押權登記，惟矢口否認有詐欺之犯
    行，辯稱，伊係因缺錢週轉始先行使用，後因經濟不好，致無法還錢，並無詐欺
    之意云云。惟查右開事實業據自訴人在原審及本院審理時一致指訴不移，並有被
    告簽發之本票影本及土地登記謄本附卷可證，而被告佯稱，代為辦理塗銷抵押權
    登記而向自訴人拿取六十萬元，不但未代為辦理塗銷抵押權登記，且迄今不還錢
    ，足證被告自始即有詐欺之意思，其辯解不足採信，犯行應可認定，核其所為，
    係犯刑法第三百三十九條第一項之詐欺罪。
二、原審以被告罪證明確，予以論罪科刑，原無不合，惟查被告代自訴人向陳玉清借
    得五十萬元，該五十萬元自訴人同意借與被告，即為民事上之借貸關係，此部分
    應不能成立詐欺罪，原判決誤認此部分亦成立詐欺罪，尚有未洽，被告上訴意旨
    否認犯罪，雖無理由，惟原判決既有可議之處，自屬不能維持，應由本院將原判
    決撤銷改判，爰審酌被告品行及犯罪之動機、目的、手段、所生之損害及犯後態
    度等一切情狀，量處以有期徒刑六月。
據上論斷，應依刑事訴訟法第三百六十九條第一項前段、第三百六十四條、第二百九
十九條第一項前段，刑法第三百三十九條第一項，罰金罰鍰提高標準條例第一條判決
如主文。
中      華      民      國    八十九     年      三       月   三十一   日
                                  臺灣高等法院臺中分院刑事第九庭
                                        審判長法  官  胡  森  田
                                              法  官  趙  春  碧
                                              法  官  康  應  龍
右正本證明與原本無異。
不得上訴。
                                              書記官  陳  曉  青
中      華      民      國    八十九     年      四       月     一     日
Ｆ


司法院資訊處製作；財團法人民間司法改革基金會備份。
